【裁判字號】    92,訴,1536
【裁判日期】    921107
【裁判案由】    搶奪等
【裁判全文】
臺灣臺中地方法院刑事判決                        九十二年度訴字第一五三六號
    公  訴  人  臺灣臺中地方法院檢察署檢察官
    被      告  甲○○
右列被告因搶奪等案件，經檢察官提起公訴（臺灣臺中地方法院檢察署九十二年度偵
字第四七三三號）暨移
六號），本院合議庭裁定認宜適用簡式審判程序，逕予判決如左：
    主  文
甲○○共同連續意圖為自己不法之所有，而搶奪他人之動產，處有期徒刑壹年拾月；
又攜帶兇器竊盜，處有期徒刑捌月。應執行有期徒刑貳年伍月。
    事  實
一、甲○○前於民國八十六年間，因違反懲治盜匪條例及搶奪案件，經本院於八十七
    年四月二十日以八十七年度少訴字第一七號，分別判處有期徒刑二年十月、六月
    ，並定應執行刑有期徒刑三年，緩刑三年確定；嗣因違反緩刑條件，經撤銷緩刑
    ，於八十九年八月二十三日送監執行，再於九十一年六月七日因縮短刑期假釋出
    獄（不構成累犯），竟猶不思悔改，與女友陳姿君共同基於意圖為自己不法所有
    之概括犯意聯絡，由甲○○騎乘陳姿君向其不知情之母親劉玉鳳借得之車牌號碼
    ＮＶＡ─五二三號重型機車搭載陳姿君，或未戴安全帽或以頭載全罩式安全帽掩
    人耳目之方式，連續於如附表所示之時間、地點，趁乙○○等人不注意之際，騎
    機車快速由後向前，輪流下手搶奪乙○○等人所有之皮包（皮包內財物詳如附表
    ），得手後，將皮包內之行動電話以新台幣（下同）三百元至二千元不等之代價
    至出賣予台新、億維、詮通等通訊器材行等店家，且連同所搶得現金一併花用殆
    盡，其餘財物則予丟棄。甲○○嗣復承繼前開意圖為自己不法所之概括犯意，於
    九十二年二月十八日二十三時許，獨自騎乘前開車牌號碼ＮＶＡ─五二三號之機
    車，並將車牌拆除，在臺中縣大里市○○路一０五九號前，亦趁己○○不注意之
    際，騎機車快速由後向前，搶奪己○○所有置於機車腳踏板之皮包一個（內有鑽
    石項鍊二條、藍寶鑽戒三只、紅寶鑽戒五只、紅寶項鍊一條、鑽石戒指七只、裸
    鑽一顆、ＭＯＴＯＲＯＬＡ牌行動電話一支、信用卡、身分證等物），得手後逃
    匿無蹤。
二、甲○○其後又另起犯意，意圖為自己不法之所有，於九十二年二月二十一日零時
    三十分許，在臺中市○區○○路旁，持其所有客觀上得為兇器使用之梅花板手一
    支（未扣案），竊取庚○○所有車牌號碼ＮＵＰ─二三一號機車之車牌一面，並
    將之懸掛於前開向陳母劉玉鳳借得之ＮＶＡ─五二三號重型機車上，預備伺機再
    行搶奪。嗣甲○○於九十二年二月二十五日一時十分許，騎乘懸掛失竊車牌之前
    開機車，在臺中市○○路與建國路口為警查獲，甲○○並帶同員警至其臺中市○
    區○○○路八一六之一號租屋處，起得搶奪所得之鑽石項鍊二條、藍寶鑽戒三只
    、紅寶鑽戒五只、紅寶項鍊一條、鑽石戒指七只、裸鑽一顆、ＭＯＴＯＲＯＬＡ
    牌行動電話一支（嗣已發還所有人己○○），始由警循線查悉上情。
三、案經臺中市警察局第一分局移請臺灣臺中地方法院檢察署檢察官偵查起訴，暨雲
    林縣警察局斗六分局報告臺灣雲林地方法院檢察署檢察官偵查後，移送本院併案
    審理。
    理  由
一、訊據被告甲○○除就附表所示犯行，矢口否認另案被告陳姿君與之有犯意聯絡外
    ，其對右揭犯罪事實自己涉案之部分，於警詢、偵查及本院訊問時均坦認不諱，
    核與被害人乙○○、丁○○、孫華君、丙○○、高玉緣、己○○與庚○○等人指
    述之情節大致相符（見雲林縣警察局斗六分局刑事案件偵查影印卷宗第五頁至第
    九頁反面，臺灣雲林地方法院檢察署九十二年度偵字第六五六號影印卷第六頁至
    第七頁、第二二頁及其反面，臺灣臺中地方法院檢察署九十二年度偵字第四七三
    三號卷第一一頁至第一二頁、第一五頁及其反面，本院卷第一八頁），復有贓物
    認領保管單、領據三紙（見雲林縣警察局斗六分局刑事案件偵查影印卷宗第一０
    頁，前開偵字第四七三三號卷第一九頁至第二０頁、第二四頁）、中古手機回收
    （買賣）契約書（切結書）六紙（見雲林縣警察局斗六分局刑事案件偵查影印卷
    宗第一二頁及其反面、第一五頁及其反面、第一八頁及其反面，被告甲○○所變
    賣之行動電話，其中ＮＯＫＩＡ型號三三一０之手機，係自行購買，並非搶奪所
    得，見本院卷第七一頁）、照片二十張（見雲林縣警察局斗六分局刑事案件偵查
    影印卷宗第一九頁及其反面，前開偵字第四七三三號卷第三０頁至第三七頁）、
    車輛竊盜、車牌失竊資料個別查詢報表、車輛車牌失竊作業－查獲車牌認可資料
    、車籍作業系統－查詢認可資料各乙張在卷可資佐證（見前開偵字第四七三三號
    卷第二六頁、第二七頁、第二九頁）。被告甲○○雖另辯稱：伊女友陳姿君並無
    與伊共為搶奪犯行云云；惟查，被告甲○○業於本院審理時供陳：其為附表所列
    搶奪犯行時，陳姿君雖已懷孕六、七月，仍均隨其同行，並坐於機車之後座，且
    其有告知陳姿君欲下手搶奪等語（見本院卷第一一一頁至第一一二頁），此節並
    經另案被告陳姿君於警詢時供述明確（見雲林縣警察局斗六分局刑事案件偵查影
    印卷宗第三頁至第四頁反面），以另案被告陳姿君當時既已懷有身孕數月，仍堅
    持隨行，且事前知情被告甲○○欲下手行搶，難謂二人無搶奪之犯意聯絡。又被
    害人丁○○業於警詢時證述：係後座之人行搶的等語（見前開偵字第六五六號影
    印卷第七頁），而被害人乙○○亦於偵查中指稱確係被載於後座之女生出手搶奪
    其置於機車前頭之背包等語（見前開偵字第六五六號影印卷第二二頁），足見另
    案被告陳姿君就附表所列犯行，不僅與被告甲○○有犯意聯絡，且有行為之分擔
    ，其二人係共同實施犯罪無訛。況被告甲○○二人於搶奪後，均偕同齊至通訊商
    行變賣搶得行動電話之情，亦據台新等通訊器材行之負責人廖御含、吳季蓬、陳
    雅慧證述甚詳（見雲林縣警察局斗六分局刑事案件偵查影印卷宗第一一頁、第一
    三頁反面），益證被告甲○○此部分所辯顯係迴護共犯陳姿君之詞，委無可採。
    本件事證已臻明確，被告甲○○犯行堪以認定。
二、核被告甲○○就事實欄一所為，係犯刑法第三百二十五條第一項之搶奪罪。被告
    甲○○就附表所示搶奪犯行與另案被告陳姿君間，有犯意聯絡及行為分擔，已如
    前述，均為共同正犯。被告甲○○於事實欄一先後多次搶奪之犯行，其時間緊接
    ，犯罪構成要件相同，顯係基於概括犯意反覆為之，應依連續犯之規定以罪質較
    重之共同搶奪之一罪論，並依法加重其刑。又附表所示被告甲○○之搶奪犯行，
    雖未據檢察官於起訴書中敘明，惟因與已起訴且經論罪之部分有連續犯之裁判上
    一罪關係，自為起訴之效力所及，本院應併予審論，附此敘明。另按刑法之加重
    竊盜罪所謂之攜帶兇器，以客觀上具有隨時可能用以行兇之危險性為已足，至於
    竊盜犯主觀上有無以之行兇或反抗之意思，則非所問。被告甲○○業已坦認為事
    實欄二所載之竊盜犯行時係手持梅花板手一支為之（見前開偵字第四七三三號卷
    第七頁反面、第一０頁、第四三頁），該板手雖未經扣案，然被告甲○○另於本
    院準備程序時供稱該梅花板手長約十公分（見本院卷第七０頁），自可供為兇器
    使用，客觀上足致他人生命、身體安全發生危害，是核被告甲○○此部分所為，
    均係犯刑法第三百二十一條第一項第三款攜帶兇器之加重竊盜罪。被告甲○○所
    犯前開連續搶奪與加重竊盜二罪間，犯意個別，行為互殊，應予分論併罰。爰審
    酌被告甲○○為國中畢業，智識程度不高（見雲林縣警察局斗六分局偵訊筆錄教
    育程度欄），且有前開事實欄所示之前科，素行不佳（見卷附臺灣高等法院被告
    全國前案紀錄表），其正值青壯，不思以正當途徑獲取財物，竟為貪圖不法利益
    即心存僥倖，乘人不備而奪取或竊盜他人之財物、其犯罪之手段、所搶奪財物價
    值及戕害社會治安之犯罪所生危害；兼衡酌被告甲○○本件搶奪及竊盜之次數、
    其因另案為軍事檢察署通緝（見卷附雲林縣警察局斗六分局通緝案件移送書，本
    院卷第四一頁），較難覓得正常工作，且其女友陳姿君懷有身孕，生計艱困之生
    活狀況、犯後坦承犯行不諱，足見深切悔意之犯罪後態度及檢察官具體求刑之刑
    度範圍等一切情狀，分別量處如主文所示之刑，並合併定其應執行之刑。至公訴
    人雖請求應就被告併予諭知令入勞動場所強制工作等語，惟被告甲○○前固已因
    違反懲治盜匪條例及搶奪案件，經本院分別判處有期徒刑二年十月、六月，並定
    應執行刑有期徒刑三年，緩刑三年確定，嗣因違反緩刑條件，經撤銷緩刑送監執
    行，惟再於九十一年六月七日因縮短刑期假釋出獄，迄仍未執行完畢，前開法院
    對其所宣告之有期徒刑既尚未執行完畢，尚難觀其矯正教化之功效，本院因認科
    以如主文所示之刑，已足以制裁其犯行，應續觀其入監執行教化之後效，是尚無
    併予諭知強制工作之必要。而梅花板手一支，固係被告甲○○所有供其犯加重竊
    盜罪所用之物，業經被告甲○○供承在卷，惟既未據扣案，被告甲○○並於警詢
    時供陳已將之丟棄（見前開偵字第四七三三號卷第一０頁），為免執行上之困難
    ，爰不併為沒收之諭知，均附此敘明。
據上論斷，應依刑事訴訟法第二百七十三條之一第一項、第二百九十九條第一項前段
，刑法第二十八條、第五十六條、第三百二十五條第一項、第三百二十一條第一項第
三款、第五十一條第五款，判決如主文。
本案經檢察官戊○○到庭執行職務。
中    華    民    國      九十二      年       十一      月     七    日
                                臺灣臺中地方法院刑事第九庭
                                    審判長法  官  曾 佩 琦
                                          法  官  陳 如 玲
                                          法  官  陳 思 成
右正本證明與原本無異。
如不服本判決，應於判決送達後十日內向本院提出上訴狀，上訴於臺灣高等法院臺中
分院( 須附繕本 )。
                                          書記官
中    華    民    國      九十二      年       十一      月     七    日
附錄論罪科刑法條
刑法第三百二十五條第一項
意圖為自己或第三人不法之所有，而搶奪他人之動產者，處六月以上五年以下有期徒
刑。
刑法第三百二十一條第一項第三款
犯竊盜罪而有左列情形之一者，處六月以上五年以下有期徒刑：
三、攜帶兇器而犯之者。


司法院資訊處製作；財團法人民間司法改革基金會備份。
